臺灣高雄地方法院刑事判決
111年度易字第179號
公  訴  人  臺灣高雄地方檢察署檢察官
被      告  念小欽


            丁祥強

上列被告等因偽造文書案件，經檢察官提起公訴（97年度偵字第
22742號），本院判決如下：
    主  文
念小欽、丁祥強均免訴。
    理  由
一、公訴意旨詳如附件起訴書所示。
二、按案件時效已完成者，應諭知免訴之判決，並得不經言詞辯
    論為之，刑事訴訟法第302條第2款、第307條分別定有明文
    。次按於民國94年1月7日刑法修正施行前，其追訴權或行刑
    權時效已進行而未完成者，比較修正前後之條文，適用最有
    利於行為人之規定，刑法施行法第8條之1著有規定。查被告
    念小欽、丁祥強（下稱被告2人）行為後，刑法第80條、第8
    3條等規定業於94年1月7日修正，同年2月2日公布，並於95
    年7月1日生效施行，而本件公訴意旨認被告2人涉犯刑法第2
    16、214條之行使使公務員登載不實文書罪嫌，該罪之法定
    刑為「三年以下有期徒刑、拘役或五百元以下罰金」，其最
    重本刑為有期徒刑3年。依修正前刑法第80條第1項第2款規
    定：「追訴權，因左列期間內不行使而消滅：……二、三年以
    上、十年未滿有期徒刑者，十年」，修正後刑法第80條第1
    項第2款則規定：「追訴權，因下列期間內未起訴而消滅：…
    二、犯最重本刑為三年以上十年未滿有期徒刑之罪者，二十
    年」；經比較新、舊法關於追訴時效之規定，95年7月1日修
    正施行後之刑法第80條第1項第2款規定，將追訴時效期間提
    高，使行為人得受追訴或處罰之期間加長，是以95年7月1日
    修正施行前之刑法第80條第1項第2款規定較有利被告，即應
    適用95年7月1日修正施行前刑法關於追訴時效之規定。另關
    於追訴權時效之停止進行及其期間、計算，亦應一體適用95
    年7月1日修正施行前刑法第83條之規定，合先敘明。
三、再按追訴權期間，自犯罪成立之日起算；又追訴權之時效，
    如依法律之規定，偵查、起訴或審判之程序，不能開始或繼
    續時，停止其進行。前項時效停止，自停止原因消滅之日起
    ，與停止前已經過之期間，一併計算。停止原因繼續存在之
    期間，如達修正前刑法第80條第1項各款所定期間4分之1者
    ，其停止原因，視為消滅，修正前刑法第80條第2項前段、
    第83條分別定有明文。又案經提起公訴（自訴），且在審判
    進行中，此時追訴權既無不行使之情形，自不發生時效進行
    之問題，亦有司法院大法官會議釋字第138號解釋意旨可資
    參照。經查：
  ㈠被告2人前經臺灣高雄地方檢察署（下稱高雄地檢署）檢察官
    於98年2月16日提起公訴，並於98年3月12日繫屬本院，然因
    被告2人係大陸地區人民，被告念小欽因查獲其係虛偽結婚
    來臺，於92年7月10日遭執行強制出境；又被告丁祥強因經
    內政部警政署入出境管理局（現為內政部入出國及移民署，
    下稱移民署）認其有虛偽結婚來臺從事打工情事而未允許其
    入境等情，均難以傳拘到庭，無法審結，業經本院於98年11
    月5日簽准報結在案，有內政部入出國及移民署98年7月29日
    移署資處娟字第第0980108614號函暨被告2人入出國證明書
    、被告念小欽中華民國臺灣地區（補出）境證明書、基隆市
    警察局第二分局92年7月9日基警分二安檢字第0920017001號
    函、被告丁祥強之大陸地區人民進入臺灣地區旅行證申請書
    、內政部警政署入出境管理局90年11月6日（九十）境平苑
    字第116866號函、被告2人入出境資訊連結作業、本院98年1
    1月5日核准之簽呈在卷可稽，故本案自該時起迄今，已形同
    停止審判，期間均僅形式上以函詢方式向移民署查詢被告2
    人之入出境資料，而實際上未傳喚被告2人到庭審理，並未
    進行傳喚被告2人予以訊問、調查證據、訊問犯罪事實等具
    體之審判程序，亦有本院自98年11月6日起至111年5月20日
    止陸續調取之被告2人之入出國日期紀錄、大陸地區人民進
    入臺灣地區旅行證申請書、入出境資訊連結作業等件在卷可
    參，足見本案之審判程序實質上已不能繼續，且參照臺灣地
    區與大陸地區人民關係條例第75條之1亦規定大陸地區人民
    於犯罪後出境，致不能到庭者，法院得於其能到庭以前停止
    審判。但顯有應諭知無罪或免刑判決之情形者，得不待其到
    庭，逕行判決。益徵大陸地區人民若於犯罪後出境未能到庭
    者，係屬停止審判之法定事由。而追訴權時效之規定，乃為
    刑法上強制規定之制度，不容以其他就案件管理上之行政便
    宜措施予以變相延長。否則如以案件是否改列其他字別而得
    以停止追訴權時效之進行，無異以此行政管理措施無限期延
    長追訴權時效。故本件雖曾於98年11月5日以為利於案件管
    考之目的，依民刑事件編號計數分案報結實施要點相關規定
    改分「他調」字別為98年度他調字第9號，持續管考，然實
    質上既因被告2人為大陸地區人民而長期滯留大陸地區，致
    使本案之審判程序不能繼續。是揆諸前揭說明，本件自仍應
    適用上開修正前刑法第80條、第81條及第83條等規定計算追
    訴權時效。
  ㈡被告2人涉犯刑法第216、214條行使使公務員登載不實罪嫌，
    經高雄地檢署檢察官於97年8月7日開始偵查，於98年2月16
    日起訴，而繫屬於本院，嗣因被告2人均為大陸地區人民並
    已出境多時，致無從傳拘而使本件審判程序不能繼續，乃予
    以簽准報結在案等情，有被告2人之入出國日期紀錄、大陸
    地區人民進入臺灣地區旅行證申請書、保證書、高雄地檢署
    99年度偵字第22742號卷收文章、高雄地檢署97年度偵字第2
    2742號檢察官起訴書及本院98年11月5日核准之簽呈各1份在
    卷可稽。又被告2人所涉犯刑法第216、214條行使使公務員
    登載不實罪，其法定最高本刑為有期徒刑3年，依修正前刑
    法第80條第1項第2款之規定，追訴權時效期間為10年；再依
    修正前刑法第83條第1項、第3 項規定，並參照前揭說明，
    本案追訴權之時效期間應加計因報結後不能繼續審判之停止
    之2年6月期間，共計為12年6 月，是本案追訴權時效應自被
    告念小欽上開犯罪行為終了之日即90年11月19日；被告丁祥
    強上開犯罪行為終了之日為90年11月22日，先予起算12年6
    月。惟本件檢察官開始偵查日（即97年8月7日），迄於98年
    11月5日本院以被告2人均為大陸地區人民難以傳拘到案而無
    法審結予以簽准報結期間（98年11月5日－97年8月7日＝1年2
    月又28日），依前揭司法院釋字第138號解釋意旨，此時追
    訴權時效即無不行使之情形，尚不生時效進行問題，故此段
    期間應予加計入計算追訴權時效完成之期間。從而，被告2
    人犯罪行為終了日分別為90年11月19日、同年月22日，加上
    前述12年6月追訴權時效期間，再加計不生時效進行之期間
    為1年2月又28日，復扣除檢察官提起公訴後至繫屬法院前，
    實際未行使追訴權而時效應繼續進行之24日（98年3月12日－
    98年2月16日＝24日），經此計算之結果，本件被告念小欽追
    訴權時效應於104年7月23日屆滿完成；被告丁祥強追訴權時
    效應於104年7月26日屆滿完成。
四、綜上所述，本件固曾改分為「他調」案件，並定期查詢被告
    2人是否入出境之情形。惟本件既已因被告2人為大陸地區人
    民，難以傳拘到庭審理，而簽准報結，則自斯時起既有不繼
    續審判之原因，且實質上亦均未進行審判程序，自應仍有追
    訴權時效進行之適用，不得僅以因改分他調字別之行政管考
    案件之方式，而置強制規定之時效制度於不顧。是揆諸前開
    說明，本件之追訴權時效既已完成，其追訴權即已消滅，爰
    不經言詞辯論，自應諭知免訴之判決。
據上論斷，應依刑事訴訟法第307條、第302條第2款，判決如主
文。
中　　華　　民　　國　　111 　年　　8 　　月　　29　　日
                    刑事第一庭  法　官  賴建旭
以上正本證明與原本無異。
如不服本判決應於收受送達後20日內向本院提出上訴書狀，並應
敘述具體理由；如未敘述上訴理由者，應於上訴期間屆滿後20日
內向本院補提理由書（均須按他造當事人之人數附繕本）「切勿
逕送上級法院」。
因疫情而遲誤不變期間，得向法院聲請回復原狀。
中　　華　　民　　國　　111 　年　　8 　　月　　29　　日
   　　　　　　　　　　　　　　 書記官　陳雅惠　　
附件：臺灣高雄地方檢察署檢察官97年度偵字第22742號起訴書。